【裁判字號】    98,訴,431
【裁判日期】    980729
【裁判案由】    懲治走私條例
【裁判全文】
臺灣高雄地方法院刑事判決               98年度訴字第431號
公  訴  人  臺灣高雄地方法院檢察署檢察官
被      告  丁○○
選任辯護人  李慶榮律師
            孫守濂律師
            許泓琮律師
被      告  戊○○
上列被告因懲治走私條例案件，經檢察官提起公訴（98年度偵字
第1791號），本院判決如下：
    主  文
戊○○犯走私罪，處有期徒刑陸月。扣案之糯米粉壹零貳點肆壹
公噸（因檢驗耗損部分除外）沒收。
丁○○無罪。
    事  實
一、戊○○明知糯米粉係行政院民國92年10月23日公告「管制物
    品項目及數額」丙項第5 款所列管制進口之農產品稻米粉類
    ，一次私運總額之完稅價格超過新臺幣（下同）1,000,000
    元或重量超過1,000 公斤者，未經許可不得輸入，竟基於私
    運管制物品之犯意，由戊○○擔任設於高雄市○○區○○路
    109 號2 樓品程有限公司（下稱品程公司）之負責人，於96
    年9 月19日，藉自泰國進口已申報之食用樹薯粉之際，夾藏
    未據申報之糯米粉共計102,410 公斤而逾管制數額，並委由
    不知情之銘江報關有限公司（下稱銘江公司）甲○○製作進
    口報單（編號BE/96/ Y852/1055號），向財政部高雄關稅局
    中興分局申報入關。嗣於96年9 月20日，高雄關稅局在高雄
    港120 號碼頭進行拆櫃查驗時，發現該貨櫃內夾藏上開未申
    報輸入之糯米粉，而悉上情。
二、案經法務部調查局航業海員調查處高雄站報告高雄地方法院
    檢察署檢察官偵查起訴。
    理  由
甲、證據能力部分：
一、本件證人甲○○、丙○○於警詢中之證述，為傳聞證據，檢
    察官亦無證明有特別可信之狀況，且為被告丁○○、戊○○
    及辯護人爭執其證據能力，是依法應無證據能力。
二、本判決以下所引用之傳聞證據，檢察官、被告丁○○、戊○○及辯護人於本院調查證據時，知有上情而未於言詞辯論終
    結前聲明異議，本院審酌上開證據做成之情形，認為以之作
    為本案之證據尚屬適當，依刑事訴訟法第159 條之5 之規定
    ，得為證據。
乙、實體部分：
壹、有罪部分：
一、訊據被告戊○○矢口否認有何私運管制物品進口之犯行，辯
    稱其與姓名年籍不詳綽號「毛仔」（以下簡稱「毛仔」）之
    成年男子合夥，各自出資500,000 元，自泰國進口樹薯粉，
    買賣之事均是「毛仔」負責云云。經查：
  (一)被告戊○○以品程公司名義藉自泰國進口已申報之食用樹薯
    粉之際，夾藏未據申報之糯米粉共計102,410 公斤進口等情
    ，業有進口報單編號BE/96/ Y852/1055號、進口報單編號BE
    /96/ Y852/1055號查驗辦理記錄、高雄關稅局扣押貨物運輸
    工具收據及搜索扣押筆錄、財團法人中華穀類食品工業技術
    研究院96年12月20日函文暨所附之檢驗報告、貨樣屬性說明
    等件在卷可稽，核與證人即高雄關稅局驗貨關員乙○○於本
    院審理時證述之情節相符，上揭被告戊○○私運糯米粉進口
    之事實應堪認定。
  (二)本院請被告戊○○提出「毛仔」之姓名或電話供本院查證，
    然被告戊○○始終無提出「毛仔」之資料，衡情雙方合作進
    行生意，應有對方之資料或可找到對方，以便交易事務之聯
    繫，何況被告戊○○尚且先行出資500,000 元，然被告戊○○卻無法提出「毛仔」之資料以供本院查證，是被告戊○○
    辯稱本件進口之買賣係「毛仔」為之處理，伊不知情云云，
    不可採信。
  (三)按「行政院依懲治走私條例第2 條第2 項專案指定管制物品
    及其數額之公告，其內容之變更，對於變更前走私行為之處
    罰，不能認為有刑法第2 條之適用。」，此有司法院大法官
    會議釋字第103 號解釋意旨可資參照。次按「私運管制物品
    進口、出口逾公告數額者，處7 年以下有期徒刑，得併科新
    臺幣300 萬元以下罰金」、「第一項所稱管制物品及其數額
    ，由行政院公告之」，懲治走私條例第2 條第1 項、第3 項
    分別定有明文。行政院據此以院臺財字第0920056338號於92
    年10月23日公告「管制物品項目及其數額」丙類管制進口項
    目為：一次私運海關進口稅則第一章至第八章所列之物品及
    稻米、稻米粉、花生、茶葉、種子（球）之一項或數項，其
    總額由海關照緝獲時之完稅價格計算，超過10萬元者（外幣
    按當時辦理外匯銀行買進價格折算），或重量超過1 千公斤
    者。但未虛報貨名或產地者，不屬管制進口物品，嗣於97年
    2 月27日以院臺財字第0970004567號公告修正為：一次私運
    原產地為大陸地區而未經主管機關公告准許輸入之海關進口
    稅則第一章至第八章所列之物品、稻米、稻米粉、花生、茶
    葉、種子（球）等物品之一項或數項，其總額由海關照緝獲
    時之完稅價格計算，超過10萬元者（外幣按當時辦理外匯銀
    行買進價格折算），或重量超過1 千公斤者，方屬管制進口
    物品。又糯米粉屬於上揭丙類管制進口項目之稻米粉類等情
    ，亦有財政部關稅總局98年7 月8 日台總局稅字第09810129
    78號函文附卷可稽。因此，被告戊○○於96年9 月19日私運
    糯米粉進口，雖產地為泰國，而本院裁判時之私運管制物品
    以原產地為大陸地區者為限，但上揭說明，管制物品項目之
    變更無刑法第2 條之適用，本院自應適用被告戊○○行為時
    之行政院92年10月23日院臺財字第0920056338號管制物品項
    目公告。被告戊○○私運之糯米粉屬於稻米粉，且被告戊○○申報樹薯粉卻進口糯米粉，顯有虛報貨名，是被告戊○○
    私運管制物品糯米粉進口之事證明確，應予依法論科。
二、核被告戊○○所為，係犯懲治走私條例第2 條第1 項走私罪
    。爰審酌被告戊○○，貪圖小利，使管制物品糯米粉進口臺
    灣之結果，影響國家經濟、食品衛生及稅賦收益，犯罪後飾
    詞卸責否認犯罪，毫無悔意之犯罪動機、手段、所生損害等
    一切情狀，量處如主文所示之刑。至於扣案之糯米粉102.41
    公噸（102,410 公斤），除因財團法人中華穀類食品工業技
    術研究院檢驗而滅失之部分外，係被告犯走私罪所得之物，
    應依照刑法第38條第1 項第3 款為沒收之諭知。
貳、無罪部分：
一、公訴意旨略以：被告丁○○與戊○○均明知糯米粉係行政院
    公告「管制物品項目及數額」丙項第5 款所列管制進口之農
    產品，一次私運總額之完稅價格超過新臺幣（下同）10萬元
    或重量超過1,000 公斤者，未經許可不得輸入。二人竟共同
    基於私運管制物品之犯意，推由戊○○擔任設於高雄市○○
    區○○路109 號2 樓品程有限公司（下稱品程公司）之名義
    代表人，丁○○則為實際管理品程公司經營及運作之人，於
    民國96年9 月19日，藉自泰國進口已申報之食用樹薯粉之際
    ，夾藏未據申報之糯米粉共計10萬2,410 公斤而逾管制數額
    ，並委由不知情之銘江報關有限公司（下稱銘江公司）甲○○製作進口報單（編號BE/96/ Y852/1055號），向財政部高
    雄關稅局中興分局申報入關。嗣於96年9 月20日，高雄關稅
    局在高雄港120 號碼頭進行拆櫃查驗時，發現該貨櫃內夾藏
    上開未申報輸入之糯米粉，因認被告丁○○涉犯懲治走私條
    例第2條第1項之走私罪嫌。
二、按犯罪事實應依證據認定之，無證據不得認定犯罪事實。不
    能證明被告犯罪或其行為不罰者，應諭知無罪之判決，刑事
    訴訟法第154 條第2 項、第301 條第1 項各有明文；復按事
    實之認定，應憑證據，如未能發現相當證據，或證據不足以
    證明，自不能以推測或擬制之方法，以為裁判基礎；又認定
    犯罪事實所憑之證據，雖不以直接證據為限，間接證據亦包
    括在內，然而，無論直接或間接證據，其為訴訟上之證明，
    須達於通常一般人均不致有所懷疑，而得確信其為真實之程
    度者，始得據為有罪之認定，倘其證明尚未達到此一程度，
    而有合理懷疑之存在時，即無從為有罪之認定（最高法院40
    年台上字第86號、76年台上字第4986號判例意旨參照）。
三、公訴意旨認被告丁○○涉犯走私罪嫌，無非以證人甲○○、
    丙○○之證述及被告丁○○供稱進口報單上品程公司之聯絡
    電話為被告丁○○經營之長春茶行之電話等為其論據。被告
    雖坦承進口報單上品程公司之聯絡電話為被告丁○○經營之
    長春茶行之電話，然堅決否認有何走私犯行，辯稱：因為開
    茶行，出入的人多，所以將辦理公司登記及報關之人介紹給
    被告戊○○認識。
四、經查，品程公司為被告戊○○經營，因為被告戊○○常不在
    公司，所以電話會留被告丁○○之電話等情，業據被告戊○○警詢中供述綦詳，足見進口報單上品程公司之聯絡電話為
    被告丁○○經營之長春茶行之電話純屬便宜措施。且被告丁○○縱使有為被告戊○○擔任聯絡事宜，但亦不能因此即認
    被告丁○○為實際管理品程公司經營及運作之人。又證人甲○○於本院審理時證稱：「（問：你那時叫丁○○去說明，
    不怕他因此擔負這些責任？）答：情急之下我也不知道要找
    誰，因為我找不到戊○○，我也沒有他手機，我叫丁○○找
    他，他說他在睡覺，我情急之下叫丁○○趕快去跟海關說明
    一下，因為他是戊○○朋友，這件事多少也有聽戊○○說過
    ，叫海關趕快送驗，不然沒收的話就來不及。‧‧‧（問：
    你到長春茶行談本件進口報單的事，都是戊○○打電話給你
    還是丁○○打電話給你？答：談事情拿資料是戊○○打電話
    給我，我也是事後才知道他叫戊○○，戊○○打電話給我都
    說他是品程老闆，沒有說他叫什麼名字。只有一次丁○○打
    電話給我說，戊○○資料放在這裡這麼久了，你怎麼都還沒
    有來拿，丁○○說戊○○說他有事去忙，叫丁○○打電話給
    我，叫我過去拿。」等語；證人丙○○於本院審理則證稱：
    「（問：整個設立過程中，都是你們直接跟戊○○聯繫？）
    答：設立過程是，前面過程是黃先生介紹，本來我跟戊○○
    是有點頭之交。（問：品程公司設立過程中，丁○○有無參
    與何事？）答：設立地點因為他是在丁○○那邊，他設立地
    點樓上，有些基本如房屋土地的部分，我的習慣是列清冊給
    戊○○，讓戊○○去準備，有些資料是他跟丁○○要了之後
    ，再給我。銀行的部分是他自己去跑，丁○○頂多是提供房
    屋土地的資料，其他我們都是跟戊○○聯絡。（請問證人在
    本案發生之前、之後我（即被告丁○○）是否都會介紹朋友
    請他幫忙辦理登記的事？）答：有。」等語。則依照上揭證
    人甲○○、丙○○之證詞，被告丁○○僅是扮演介紹被告戊○○與報關行及辦理公司登記之人認識，與品程公司之經營
    並無關連，並無證據足認被告丁○○為實際經營品程公司之
    人，或對於私運糯米粉進口一事事先知情。
五、綜上所述，被告丁○○雖係提供所經營之茶行電話供作為品
    程公司進口報關之聯絡電話，惟公訴人起訴所據之上開事證
    ，均難以證明被告丁○○為實際經營品程公司之人或有參與
    或事先知情私運糯米粉進口乙事。此外，復查無其他積極證
    據足資認定，被告丁○○有上開被訴私運或輸入糯米粉之犯
    行，被告丁○○被訴上開犯罪自屬不能證明，依法即應為被
    告丁○○無罪之諭知。
據上論斷，應依刑事訴訟法第299 條第1 項前段、第301 條第1
項前段，懲治走私條例第2 條第1 項、第11條，刑法第38條第1
項第3 款，判決如主文。
本案經檢察官陳彥竹到庭執行職務。
中    華    民    國    98    年    7     月    29    日
                  刑事第十七庭   審判長法  官  陳建和
                                       法  官  黃紀錄
                                       法  官  黃宣撫
以上正本證明與原本無異。
如不服本判決應於收受送達後10日內向本院提出上訴書狀，並應
敘述具體理由；如未敘述上訴理由者，應於上訴期間屆滿後20日
內向本院補提理由書（均須按他造當事人之人數附繕本）「切勿
逕送上級法院」。
中    華    民    國    98    年    7     月    29    日
                                       書記官  林姵妤
本案論罪科刑法條
懲治走私條例第2條
私運管制物品進口、出口逾公告數額者，處7 年以下有期徒刑，
得併科新臺幣3 百萬元以下罰金。
前項之未遂犯罰之。
第 1 項所稱管制物品及其數額，由行政院公告之。


司法院資訊處製作；財團法人民間司法改革基金會備份。
